【裁判字號】    98,交抗,2728
【裁判日期】    981130
【裁判案由】    違反道路交通管理處罰條例
【裁判全文】
臺灣高等法院交通事件裁定            98年度交抗字第2728號
抗  告  人
即受處分人  甲○○
上列抗告人即受處分人因違反道路交通管理處罰條例案件，不服
臺灣臺北地方法院，中華民國98年9月30 日所為裁定（98年度交
聲字第696號），提起抗告，本院裁定如下：
    主  文
抗告駁回。
    理  由
一、原裁定意旨略以：抗告人即受處分人甲○○於民國97年7 月
    15日下午3時18分許，駕駛其所有車牌號碼0708－ＫＭ 號自
    小客車，行經臺北市○○路○段310巷時，因有未依規定方式
    繫用安全帶之違規行為，經臺北市政府警察局文山第一分局
    （下稱原舉發機關）警備隊警員陳立偉當場拍照採證，並依
    道路交通管理處罰條例第31條第1 項前段之規定，逕行掣單
    舉發。嗣受處分人於舉發通知單上所載之應到案日期前，向
    原處分機關提出申訴，經原處分機關函請原舉發機關調查結
    果，仍認受處分人確有前開違規事實，原處分機關乃於98年
    2月19日，依道路交通管理處罰條例第31條第1項前段（裁決
    書漏載前段）、違反道路交通管理事件統一裁罰基準及處理
    細則第43條、第44條、第67條之規定，裁處受處分人罰鍰新
    臺幣1,500 元。然受處分人辯稱：伊將警員所拍之違規照片
    以二倍率放大，可明顯看出安全帶自受處分人左肩下拉至右
    下方扣環，完全依標準方式繫好安全帶，本件警員舉發內容
    與事實不符云云。受處分人不服裁決聲明異議，經查受處分
    人確有於上揭時、地駕駛前開車輛未繫安全帶之違規行為，
    原處分之裁罰核無違誤，受處分人之異議為無理由，應予駁
    回等語。
二、抗告意旨略以：承審法官於98年5月1日下午17時30分許，在
    原審法院北向側門前模擬採證拍照後，伊向承審法官表明希
    望再開庭，承審法官未裁定駁回，然卻於未通知伊再出庭表
    示意見下，逕為駁回伊之異議，本件程序即有缺失；又原舉
    發採證照片與原審模擬採證照片之拍攝時間及採光方式均不
    相同，難謂無偏失取證，原審未以原採證之相機再行模擬採
    證，有失公允。再伊若未繫安全帶，則絕不會出現「左上－
    右下」約5 公分之平坦且寬度一致之帶狀繩帶，原審推理情
    節，為何不敘明伊若未繫安全帶，則如此平坦且寬度一致之
    繩帶，究竟何來？又為何不以原採證相片中相同動作再行採
    證？且為何不敘及伊所提示之照片與原審所稱胸前上衣呈現
    多條寬度、方向均不一之條狀皺褶，有何相同或不同之處？
    末查，原審將原採證照片之電子圖檔函送調查局鑑定後，其
    結果應於當庭提示，詢問伊是否有意見，以昭公信，原審未
    及於此，似嫌速斷。綜上，懇請鈞院審酌上情，廢棄原裁定
    ，並命臺北市交通事件裁決所負擔聲請程序費用云云。
三、惟查：
  (一)按行車前應注意汽車駕駛人及前座乘客均應繫妥安全帶。又
    汽車行駛於道路上，其駕駛人或前座乘客未繫安全帶者，處
    駕駛人新臺幣（下同）1,500元罰鍰，道路交通安全規則第
    89條第1項第5款、道路交通管理處罰條例第31條第1項分別
    定有明文。次按「汽車行駛於道路上，其汽車駕駛人及前座
    乘客，應依下列規定使用安全帶：一、安全帶及相關配件必
    須齊全，並無毀損、鬆脫或變更之情事。二、每條安全帶僅
    供一人使用。三、安全帶之帶扣應確實緊扣，安全帶無扭曲
    或反轉，鬆緊度保持適宜；腰部安全帶置於腰部以下，肩部
    安全帶固定位置應依個人調整，避免安全帶纏繞經過頸部，
    且應置手臂上端以上。」汽車駕駛人及前座乘客繫安全帶實
    施及宣導辦法第3條第1項亦定有明文。末按證據之取捨及認
    定事實，乃法院自由裁量職權之行使，又證人所為之證述是
    否可採，為法院依經驗及論理法則判斷其證明力為何而得否
    採擇之心證層次，茍基於吾人日常生活之經驗，而未違背客
    觀上應認為確實之定則，本於推理作用，為認定交通違規事
    實之基礎，並已敘述其何以為此一判斷之理由，尚非法所不
    許。又證人於法庭經具結程序後，即負有據實陳述之義務，
    倘有違反則須承擔偽證罪之罪責，是證人經具結後所為之證
    言，已屬有證據能力之證據之一。
  (二)查抗告人於上揭時地之違規事實，業經原審法院審酌個案具
    體情狀，以證據調查方法，進行必要之調查，傳訊證人即本
    件執行取締違規之臺北市政府警察局文山第一分局警備隊警
    員陳立偉於原審訊問時具結後，就當日所見抗告人違規情形
    為證述，抗告人亦不否認其有於上開時地駕駛車號0708－Ｋ
    Ｍ號自小客車之事實 (見原審卷第27至28頁)。 證人陳立偉
    為取締交通違規之公務員，其為達維護交通秩序、安全之行
    政目的而依法執行公權力，與抗告人素不相識，衡情當無甘
    冒須負擔刑事責任之風險，故意誣指抗告人違規之必要；且
    舉發警員於司法審查之訴訟程序上立於證人之地位而證述其
    當時親身目擊及見聞之交通違規行為經過，屬於法定證據方
    法之一之人證證述，於法有據。復有臺北市政府警察局97年
    7月31日北市警交大字第AT0000000號舉發違反道路交通管理
    事件通知單、臺北市政府警察局文山第一分局97年8月25 日
    北市警文一分交字第09730968400 號函、臺北市交通事件裁
    決所98年2月19日北市裁申字第裁22-AT0000000號裁決書各1
    紙及採證照片2張（見原審卷第15頁、第7頁、第6頁、第14
    頁）在卷可稽。再觀諸卷附原比例採證照片及放大之採證照
    片 (見原審卷第42頁)， 明顯可辨識該汽車駕駛人身著淺色
    上衣，於前揭時地駕駛上開車號自用小客車時，並無安全帶
    自車體處拉出之情形，有上開照片在卷可憑，其未依規定扣
    繫安全帶之違規事實甚為明確。抗告人所駕駛之自小客車，
    依前揭行政法規及函釋，自應將肩帶置手臂上端以上，並將
    肩帶繞過肩部並越過胸前至腹部側邊固定點，以3點式安全
    帶扣繫方式繫妥安全帶。惟依前揭採證照片所示，抗告人身
    著淺色上衣，確無安全帶斜揹穿過抗告人身體之情形，足證
    抗告人有未繫安全帶或未依使用方法繫妥之行為無訛，且本
    件舉發單位之舉發之採證照片經原審送法務部調查局鑑定結
    果，經局部放大處理，畫面中駕駛人胸前未見安全帶之繩帶
    痕跡，亦有法務部調查局98年6月24日調科伍字第098003508
    10號函可證，抗告意旨所辯各節，本屬其個人主觀臆測，顯
    係事後卸責之詞，委無足採，又未能提出其他關資料以供本
    院參酌，自不足據以對其為有利之認定。本件事證明確，原
    審依憑上開事證綜合研判，認抗告人確有前揭違規行為，已
    依證據逐一說明採證認事及得心證之理由，所為判斷亦與經
    驗法則及論理法則無違。又交通事件本得為書面審理，並非
    必須經言詞辯論，抗告人認應經言詞辯論，亦有所誤會。
四、綜上，本件抗告人確有在前揭時、地駕駛前開車輛於道路上
    未繫安全帶之違規行為，原處分機關依道路交通管理處罰條
    例第31條第1 項前段（裁決書漏載前段）、違反道路交通管
    理事件統一裁罰基準及處理細則第43條、第44條、第67條之
    規定，裁處受處分人罰鍰新臺幣1,500 元，尚無違誤。原審
    法院據此駁回抗告人之聲明異議，於法亦無不合。抗告人置
    原審之詳細論述於不顧，任意砌詞辯解指摘原裁定不當，洵
    無理由，應予駁回。
據上論結，應依道路交通管理處罰條例第89條，道路交通案件處
理辦法第26條，刑事訴訟法第412條，裁定如主文。
中    華    民    國    98    年    11    月    30    日
                  交通法庭    審判長法  官  許宗和
                                    法  官  潘進柳
                                    法  官  沈君玲
以上正本證明與原本無異。
不得再抗告。
                                    書記官  彭于瑛
中    華    民    國    98    年    12    月    3     日


司法院資訊處製作；財團法人民間司法改革基金會備份。
